【裁判字號】    97,訴,884
【裁判日期】    971001
【裁判案由】    違反毒品危害防制條例
【裁判全文】
臺灣屏東地方法院刑事判決               97年度訴字第884號
公  訴  人  臺灣屏東地方法院檢察署檢察官
被      告  乙○○
上列被告因違反毒品危害防制條例等案件，經檢察官提起公訴（
97年度偵字第2191號），本院判決如下：
    主  文
乙○○轉讓第二級毒品，共貳罪，各處有期徒刑壹年，扣案第二
級毒品甲基安非他命肆包（含包裝袋及標籤總重伍點伍捌伍公克
）沒收銷燬之。應執行有期徒刑壹年拾月，扣案第二級毒品甲基
安非他命肆包（含包裝袋及標籤總重伍點伍捌伍公克）沒收銷燬
之。
    事  實
一、乙○○於民國97年3 月26日中午12時許，在屏東縣屏東市○
    ○路297 號4 樓之2 租屋處，適友人甲○○、郭志來訪，
    見乙○○桌上有甲基安非他命，遂向其索討施用，乙○○便
    分別基於轉讓第二級毒品甲基安非他命之犯意，無償轉讓甲
    基安非他命予甲○○、郭志施用各1 次。嗣經員警於同日
    下午3 時許，持搜索票至上址一併查獲，並扣得毒品甲基安
    非他命4 包（驗後含包裝袋及標籤總重5.585公克）。
二、案經南部地區巡防局台南市機動查緝隊報告臺灣屏東地方法
    院檢察署檢察官偵查起訴。
    理  由
一、被告以外之人於審判外之言詞或書面陳述，除法律有規定者
    外，不得作為證據，刑事訴訟法第159 條第1 項定有明文。
    但法律別有規定：
    (一)證人甲○○、郭志於偵查中經依法具結後，對檢察官所
      為之陳述，雖屬傳聞證據，惟被告以外之人於偵查中向檢
      察官所為之陳述，除顯有不可信之情況者外，得為證據，
      刑事訴訟法第159 條之1 第2 項另有規定。所謂不可信之
      情況，法院應審酌被告以外之人於陳述時之外在環境及情
      況，例如：陳述時之心理狀況、有無受到外力干擾等，以
      為判斷之依據（法院辦理刑事訴訟案件應行注意事項第89
      點參照）。經查證人甲○○、郭志於偵訊中具結作證時
      ，並無任何外力干擾等不可信之情況，依此項規定，其偵
      訊結證應有證據能力。
    (二)證人甲○○於警詢中之陳述，雖屬傳聞證據，惟被告以外
      之人於審判中所在不明而傳喚不到者，其於檢察事務官、
      司法警察官或司法警察調查中所為之陳述，經證明具有可
      信之特別情況，且為證明犯罪事實之存否所必要者，得為
      證據，刑事訴訟法第159 條之3 第3 款後段另有規定。所
      謂「經證明具有可信之特別情況」乃指陳述時之外在環境
      及情況具有特別可信之情形（法院辦理刑事訴訟案件應行
      注意事項第91點參照）。證人甲○○所在不明，經本院傳
      、拘未到，有傳票送達證書及拘票函稿在卷可憑，經查其
      於警詢中並無其他訴訟關係人在場，曾向檢察官稱其警詢
      陳述時未受強暴、脅迫或其他非法方法取供之外力干擾，
      足認具有可信之特別情況，且較其偵訊結證所言更加明確
      ，確為證明犯罪事實之存否所必要，依此項規定，其警詢
      陳述應有證據能力。
    (三)甲○○、郭志之長榮大學確認報告（即尿液檢驗報告）
      各1 紙，及行政院衛生署管制藥品管理局鑑定書1 紙，雖
      屬傳聞證據，惟法院或檢察官得囑託醫院、學校或其他相
      當之機關、團體為鑑定；鑑定之經過及其結果，應命鑑定
      人以言詞或書面報告，刑事訴訟法第208 條第1 項前段、
      第206 條第1 項另有明文。對於司法警察機關於調查中之
      案件，或有量大或急迫之情形，為因應實務之現實需求，
      認為當然有鑑定之必要者，基於檢察一體原則，得由該管
      檢察長對於轄區內之案件，以事前概括選任鑑定人或囑託
      鑑定機關（團體）之方式，俾便轄區內之司法警察官、司
      法警察對於調查中之此類案件，得即時送請事前已選任之
      鑑定人或囑託之鑑定機關（團體）實施鑑定，有法務部92
      年9 月1 日法檢字第0920035083號函在卷可按。而臺灣臺
      南地方法院檢察署檢察長概括囑託長榮大學毒物研究所為
      「毒品危害防制條例」之鑑定機關，有臺灣高等法院檢察
      署92年10月15日檢文允字第0921001322號函檢附該署所屬
      各地方法院檢察署檢察長概括選任鑑定人或囑託鑑定機關
      （團體）名冊在卷可考。經查上揭長榮大學確認報告2 紙
      ，係南部地區巡防局台南市機動查緝隊依前述概括授權送
      請鑑定之鑑定報告，而行政院衛生署管制藥品管理局鑑定
      書1 紙，係檢察官自行送請鑑定之鑑定報告，依此項規定
      ，均有證據能力。
二、訊據被告乙○○固坦承甲○○、郭志於為警搜索時在場，
    並對甲○○、郭志之尿液均呈施用甲基安非他命陽性反應
    之事實不爭執，惟矢口否認有何轉讓毒品之犯行，準備程序
    中辯稱：伊於警偵訊中坦承犯行，係基於友誼打算頂罪，實
    則有一包毒品係從甲○○身上查扣，原係甲○○、郭志來
    欲賣給伊云云；審判期日中改辯稱：伊於警偵訊中坦承犯行
    ，係被搜索開門前，與甲○○、郭志勾串結果，扣案毒品
    中有一包非伊所有，是郭志所有並丟在桌上，而甲○○是
    說要幫伊買毒品，準備離開去拿毒品云云。經查：
    (一)被告於警偵訊中自白：案發當天甲○○、郭志有詢問伊
      放在桌上之毒品是不是「糖仔」（意指甲基安非他命），
      伊回答說是，甲○○、郭志就自己動手施用該毒品，伊
      未制止，也沒有收費，該毒品係伊所有（見警卷第8 ～9
      頁、偵卷第22頁）等語明確。核與證人甲○○於警偵訊中
      證稱：伊於案發當天中午12時許，在乙○○住處施用甲基
      安非他命，因為伊與乙○○係朋友，所以乙○○就免費請
      伊及郭志施用該毒品，伊等就伸手拿來吃，乙○○沒有
      阻止，也沒有收費（見警卷第26頁、偵卷第14～15頁）等
      語基本相符。另與證人郭志於警偵訊中證稱：因為甲○
      ○與乙○○係朋友，所以乙○○就免費請甲○○施用毒品
      ，說要用自己拿，伊就順便吸了三口（見警卷第17頁、偵
      卷第8 頁）等語大致無違。且甲○○、郭志於案發當天
      採尿送驗結果，均有甲基安非他命及其代謝物安非他命之
      陽性反應，有長榮大學確認報告、送驗尿液及年籍對照表
      各2 紙附卷可稽（見偵卷第26～27頁），扣案之晶體4 包
      ，經鑑定結果，檢出甲基安非他命成分，驗後含包裝袋及
      標籤總重5.585 公克，有行政院衛生署管制藥品管理局鑑
      定書1 紙在卷可憑（見偵卷第35頁），足見被告於警偵訊
      時之自白與事實相符。
    (二)被告於審理中翻異前詞，所辯又反覆矛盾。經本院依職權
      傳喚案發當天執行搜索之員警丙○○、丁○○到庭，依法
      具結後均證稱：扣案毒品全部都在桌上一個盒子內查獲，
      在場乙○○、甲○○及郭志三人都說扣案毒品是乙○○
      的等語屬實（見本院卷第38～39頁），可見被告於準備程
      序中辯稱警察從甲○○身上查扣毒品一節，純屬虛構。且
      證人郭志於交互詰問中，復否認被告於審判期日所辯其
      或甲○○拿出毒品、販賣毒品及勾串頂罪之情（見本院卷
      第37頁）；況若被告所辯購毒一節屬實，則韋、郭二人自
      應直接將身上攜帶之毒品交付被告，不需離去另拿毒品以
      資交付，被告所辯顯然有違常理，益見被告之置辯情詞係
      臨訟杜撰，自無可採。
    (三)至證人郭志於審理中竟改稱：伊施用被告所有之毒品，
      未經被告同意，承認竊取毒品云云（見本院卷第37頁），
      顯與警偵訊時之證述牴觸，且不合常情，顯係迴護被告之
      詞，故無從採為對被告有利之依據。
    (四)綜上所述，事證明確，被告所辯應係卸責之詞，尚難採憑
      ，其分別無償轉讓甲基安非他命予甲○○、郭志二人之
      犯行堪以認定，應予依法論科。
三、按甲基安非他命係毒品危害防制條例第2 條第2 項第2 款所
    規定之第二級毒品，是核被告所為，係犯同條例第8 條第2
    項之轉讓第二級毒品罪。其持有毒品之低度行為，為轉讓之
    高度行為所吸收，不另論罪。被告轉讓第二級毒品予甲○○
    、郭志各1 次，犯意各別，行為互殊，應分論併罰之。爰
    審酌被告曾因施用毒品案件，經觀察勒戒執行完畢釋放，有
    臺灣高等法院被告前按紀錄表在卷可參，應深知毒品對於人
    體健康之戕害及國家對於杜絕毒品犯罪之禁令，仍無償轉讓
    第二級毒品供友人施用，造成毒品擴散，並戕害他人健康，
    惡性非淺，雖於警偵訊中坦承犯行，至審理中卻否認犯行，
    浪費司法資源，足認犯後態度不佳，惟念其轉讓毒品之數量
    不多等一切情狀，各量處如主文所示之刑，再定其應執行之
    刑，以示懲儆。扣案之甲基安非他命4 包，為本案查獲之第
    二級毒品，依毒品危害防制條例第18條第1 項前段規定，不
    問屬於犯人與否，應沒收銷燬之，其包裝袋均係直接裝載該
    毒品，衡情已沾黏該毒品而難以析離（強行析離所費不合比
    例原則），應視同該毒品，併沒收銷燬之。
據上論斷，應依刑事訴訟法第299 條第1 項前段，毒品危害防制
條例第8 條第2 項、第18條第1 項前段，刑法第11條、第51條第
5 款、第9 款，判決如主文。
本案經檢察官許大偉到庭執行職務
中    華    民    國    97    年    10    月    1     日
                  刑事第四庭  審判長法  官  莊鎮遠
                                    法  官  江振源
                                    法  官  蔡嘉裕
以上正本證明與原本無異。
如不服本判決，應於收受本判決送達後10日內，向本院提出上訴
書狀（應敘述具體理由並附繕本），其未敘述上訴理由者，至遲
應於上訴期間屆滿後20日內，向本院補提理由書狀，切勿逕送上
級法院。
中    華    民    國    97    年    10    月    1     日
                                    書記官  許倬維
附錄論罪科刑法條：
毒品危害防制條例第8條第2項
轉讓第二級毒品者，處6 月以上5 年以下有期徒刑，得併科新臺
幣70萬元以下罰金。


司法院資訊處製作；財團法人民間司法改革基金會備份。
